【裁判字號】    97,訴,194
【裁判日期】    980120
【裁判案由】    強盜
【裁判全文】
臺灣屏東地方法院刑事判決               97年度訴字第194號
公  訴  人  臺灣屏東地方法院檢察署檢察官
被      告  己○○
                    （現另案在臺灣屏東監獄執行）
選任辯護人  陳世明律師
被      告  戊○○
                    （現另案在臺灣屏東監獄竹田分監執行）
選任辯護人  曾慶雲律師
上列被告因強盜案件，經檢察官提起公訴（96年度偵字第6669號
），本院判決如下：
    主  文
己○○共同意圖為自己不法之所有，結夥三人以上，以脅迫，至
使不能抗拒，而取他人之物，處有期徒刑柒年陸月。
戊○○共同意圖為自己不法之所有，結夥三人以上，以脅迫，至
使不能抗拒，而取他人之物，累犯，處有期徒刑柒年貳月。
    事  實
一、戊○○前因違反毒品危害防制條例案件，經臺灣高等法院高
    雄分院以94年度上訴字第321 號判決處應執行有期徒刑1 年
    5 月確定，其遂於民國94年11月3 日入監執行，95年12月15
    日縮短刑期假釋出監，嗣於96年1 月15日假釋期滿未經撤銷
    ，其未執行之刑，以已執行論。
二、己○○、戊○○及袁明煌（已歿，另經臺灣屏東地方法院檢
    察署檢察官為不起訴處分）共同意圖為自己不法之所有，基
    於結夥三人加重強盜之犯意聯絡，先由袁明煌致電乙○○邀
    請其南下賭博，乙○○乃於96年10月2 日攜帶新臺幣（下同
    ）240 萬元，偕同其友人丁○○投宿屏東縣潮州鎮「星河汽
    車旅館」101 號房，並於翌日（即3 日）中午1 時多許，駕
    駛車號7600-ER 號自小客車出遊，欲前往墾丁公園遊玩，嗣
    乙○○接獲袁明煌電話，謂賭場已經開賭，要求其至屏東縣
    南州鄉○○村○○路「蘋果超商」前會合，戊○○則駕駛車
    號8573-RY 號自小客車搭載己○○、袁明煌趕赴現場，雙方
    碰面後，戊○○即驅車引領乙○○在南州鄉○○○路約10
    餘分鐘，於當日下午4 時許，行至南州鄉七塊村1 巷38號前
    產業道路時，戊○○突然將車停靠路邊，由袁明煌從右後車
    門下車，告知乙○○稍候片刻，復即上車，乙○○遂利用此
    時機至其所駕駛車號7600-ER 號自小客車後車廂整理物品，
    己○○此時自車號8573-RY 號自小客車左後車門下車，以毛
    巾繞住頸部、遮住口鼻等臉部器官，右手持貌似手槍之物品
    1 支（未扣案），指向乙○○，並詢問乙○○其所攜帶之金
    錢置於何處，以此脅迫之方式，至使乙○○因恐遭受不測而
    不能抗拒，以手比出置放其所攜帶金錢之手提包位置，己○○即將裝有現金240 萬元之手提包取走，搭乘戊○○所駕自
    小客車逃逸。案經乙○○報警後，循線查獲而知上情。
三、案經屏東縣政府警察局東港分局報請臺灣屏東地方法院檢察
    署檢察官偵查起訴。
    理  由
壹、證據能力部分：
一、按被告以外之人於審判外之言詞或書面陳述，除法律有規定
    者外，不得作為證據，刑事訴訟法第159 條第1 項定有明文
    。證人乙○○、丁○○在警詢中之陳述，係審判外之陳述，
    且無同法第159 條之1 至之5 例外規定之適用，依上開規定
    ，自無證據能力；又共同被告己○○於警詢中所為之陳述，
    其中涉及共同被告戊○○之部分，與共同被告戊○○於警詢
    中所為陳述，其中涉及共同被告己○○之部分，同屬被告以
    外之人於審判外之陳述，同無同法第159 條之1 至之5 例外
    規定之適用，依上揭規定，均無證據能力。
二、按被告以外之人於偵查中向檢察官所為之陳述，除顯有不可
    信之情況者外，得為證據，刑事訴訟法第159 條之1 第2項
    定有明文。此因檢察官與法官同為司法官署，且檢察官代表
    國家偵查犯罪，依法有訊問被告、證人及鑑定人之權力，依
    法亦對被告有利不利之情形均應注意，是以，被告以外之人
    前於偵查中已具結而為陳述，除顯有不可信之情況之理由外
    ，該證人於偵查中之陳述，自得作為證據。次按，詰問權係
    指訴訟上當事人有在審判庭輪流盤問證人，以求發現真實，
    辨明供述證據真偽之權利，其於現行刑事訴訟制度之設計，
    以刑事訴訟法第166 條以下規定之交互詰問為實踐，屬於人
    證調查證據程序之一環；與證據能力係指符合法律所規定之
    證據適格，而得成為證明犯罪事實存在與否之證據資格，性
    質上並非相同。偵查中檢察官為蒐集被告犯罪證據，訊問證
    人旨在確認被告嫌疑之有無及內容，與審判期日透過當事人
    之攻防，調查證人以認定事實之性質及目的，尚屬有別。偵
    查中訊問證人，法無明文必須傳喚被告使之得以在場，刑事
    訴訟法第248 條第1 項前段雖規定：「如被告在場者，被告
    得親自詰問」，事實上亦難期被告有於偵查中行使詰問權之
    機會。此項未經被告詰問之被告以外之人於偵查中向檢察官
    所為之陳述，依刑事訴訟法第159 條之1 第2 項之規定，原
    則上屬於法律規定為有證據能力之傳聞證據，於例外顯有不
    可信之情況，始否定其得為證據。是得為證據之被告以外之
    人於偵查中所為之陳述，因其陳述未經被告詰問，應認屬於
    未經合法調查之證據，並非無證據能力，而禁止證據之使用
    。此項詰問權之欠缺，非不得於審判中由被告行使以補正，
    而完足為經合法調查之證據。倘被告於審判中捨棄詰問權，
    或證人客觀上有不能受詰問之情形，自無不當剝奪被告詰問
    權行使之可言，最高法院96年度台上字第4064號判決意旨可
    資參照。經查，證人乙○○、丁○○於檢察官偵訊中所為陳
    述，業經渠等依法具結，且本院審酌渠等陳述時並無何受外
    力不當干擾之顯不可信之情況，復於審理中到庭經被告行使
    對質詰問權，揆諸上開說明，應認上開證人於偵查中向檢察
    官所為之陳述，得為證據。
三、按被告以外之人於審判外之陳述，雖不符前四條之規定，而
    經當事人於審判程序同意作為證據，法院審酌該言詞陳述或
    書面陳述作成時之情況，認為適當者，亦得為證據。當事人
    、代理人或辯護人於法院調查證據時，知有第159條第1項不
    得為證據之情形，而未於言詞辯論終結前聲明異議者，視為
    有前項之同意，刑事訴訟法第159 條之5 定有明文。本件其
    餘所引具傳聞性質之證據，被告及其選任辯護人均未爭執其
    證據能力，亦未於本案言詞辯論終結前對證據能力聲明異議
    ，依上開規定，視為被告及其選任辯護人同意作為證據，且
    經本院審酌該等證據作成時之情況及證據取得過程等節，認
    亦適宜作為證據，自得為本件裁判基礎之證據資料。
貳、實體部分：
一、訊據被告己○○、戊○○矢口否認有何結夥3 人強盜之犯行
    。被告己○○辯稱：伊96年10月3 日當天與戊○○從早上8
    、9 點到傍晚時都在一起，是因為伊要戊○○還我錢，伊跟
    戊○○有到星河汽車旅館找袁明煌，是因為戊○○要袁明煌
    幫戊○○答應要還伊錢云云（見本院卷第51頁背面）；被告
    戊○○辯稱：伊96年10月3 日當天會跟己○○在一起，是因
    為伊欠他的錢，他要伊找人幫伊講話，找一個可以幫伊擔保
    的人，讓伊慢慢還錢，剛好袁明煌打電話來，伊就跟己○○
    到星河汽車旅館找袁明煌，當天伊跟己○○一直在一起，除
    了袁明煌以外，沒有人跟伊等在一起云云（見本院卷第60頁
    背面）。經查：
  (一)
  1.證人乙○○於本院審理時具結證稱：伊在被搶之前，有看過
    己○○2 次，也有見過袁明煌，是因為賭博見到他2 人，但
    沒有看過戊○○，被搶這次是袁明煌叫伊下來，伊當時住星
    河汽車旅館，伊跟丁○○住在那裡，伊叫袁明煌過來，後來
    伊等先去墾丁玩，約1 點多離開汽車旅館，之後袁明煌打電
    話給伊，叫伊等一下，他們約伊在警局前等半個小時，然後
    叫伊跟他走，他們往南州那裡，伊本來是要去墾丁玩，可是
    他打給伊叫伊去南州的警局前等，伊才折回，過程如在警局
    中所述，那時候他要帶伊等去賭場，可是途中帶到蓮霧園去
    ，袁明煌說要等1 個人，伊就在那裡等，結果袁明煌回車上
    後，己○○就下車來，當時伊在開後車廂要整理東西，己○○下車時拿1 支槍，用1 條小毛巾圍住臉，他快靠近伊時，
    毛巾就幾乎掉下來，他就趕快用手遮著摀住嘴巴，他拿槍指
    著伊，叫伊把錢拿出來，伊本來要當場拆穿他，但因為他拿
    槍指著伊，伊不敢拆穿他，後來己○○就拿走伊的行李，伊
    事後有打電話給他，叫他把錢還伊，伊說不想報警，把事情
    鬧大，袁明煌上車後，就沒有再下車，伊不知道他們車上有
    3 個人，伊是看到袁明煌及己○○都是從後面車門下車，後
    來他們上車就直接開走，就表示駕駛座另外還有1 個人，被
    搶的錢其中140 萬是伊自己的錢，其他7 、80萬是公司的錢
    ，伊身上有幾十萬，總共湊240 萬，這麼晚報案是因為伊怕
    被驗尿，伊有一直打電話給己○○，希望他把錢還伊，希望
    大家就算了，可是他就是不理伊，伊才報案，伊被搶的時間
    是當天下午3 、4 點時等語（見本院卷第146 頁至第151 頁
    ）。其另於檢察官偵訊中證稱：當時是袁明煌叫伊下來屏東
    ，伊住在星河汽車旅館，伊等原本是要去墾丁玩，後來袁明
    煌打電話給伊要帶伊去場子，後來就在南州市區見面，他開
    車到南州鄉○○○村○路上，他的車就停下來，袁明煌先從
    右後車門下車，跟伊說要等人後回到車上，換己○○從左後
    車門下車，他用毛巾繞到脖子後面綁住嘴巴，可是一下子就
    鬆落，他就用手摀住嘴巴，手上拿1 支槍，並要伊打開後車
    廂，問伊錢是哪1 包，伊說就那1 包，他就將伊的行李袋拿
    走，講話的聲音及動作都看得出來是己○○，臉部特徵幾乎
    都看得到，被搶的240 萬裡面，伊只有領100 多萬，其他是
    公司的錢等語（見他字卷第6 頁至第8 頁）。另證人丁○○
    於本院審理時具結證稱：在被搶之前，伊只有見過其中壹個
    綽號叫大德（即袁明煌）的人，當天伊等是要往墾丁，後來
    大德就打電話給乙○○，伊等沒有折回去，他叫伊等下交流
    道，一邊是往墾丁，他叫我們開往另外一邊不是往墾丁的那
    邊，那裡有一間蘋果超商等，之後叫伊等跟著他的車子走，
    伊等就跟著他的車子往小路開去，後來他們前面的車停下，
    伊等就跟著停下車，伊看到前車的後座的右邊的門先打開來
    ，就是那個大德先下車，他下車跟乙○○說話，約講幾句話
    ，大德就上車，之後就換另一邊後座的人下車，就是壹個蒙
    面的人，因為毛巾是遮一半的臉，然後有掉下來，伊有稍微
    看到他的臉，然後他又用手摀住，在警局時伊有指認口卡，
    我就看到他的臉，他有拿手槍，講什麼話我沒有聽到，因為
    我坐在車內看到的，他就押乙○○去後車廂，當時後車廂應
    該是關著，乙○○跟大德是在車子的駕駛座車門旁講話，講
    完話大德回車上，乙○○是站在車旁邊，有1 個人蒙面拿槍
    拉著乙○○往後車廂走，後來乙○○上車就跟伊說他的錢被
    搶了，蒙面的人拿行李上車後，他們後來開車很快就跑掉，
    乙○○上車有追一下，但是後來就不認得路，乙○○這次下
    來帶的錢有240 萬伊有看到，伊也有點過這些錢，他說有一
    半的錢是老闆的，伊知道有3 個人，但是在案發現場只有看
    到兩個人，開車一定有人，只是不知道是誰等語（見本院卷
    第152 頁至第155 頁）。其於檢察官偵訊中亦稱：伊有看到
    乙○○帶240 萬，當天伊有被嚇到，一直注視己○○，所以
    可以指認他等語（見他字卷第8 頁）。證人2 人就之所以到
    達案發現場，及到達後袁明煌先下車與乙○○交談，上車後
    再由己○○持槍下車取走乙○○所攜帶之240 萬元等節之證
    述均大致相符。復參諸被告己○○於本院審理時亦稱伊之前
    跟乙○○有認識，大家都是朋友等語明確（見本院卷第155
    頁反面），與證人乙○○所述先前見過被告己○○乙節相合
    ，足見其與證人2 人均無何怨隙，衡情證人應無設詞攀誣，
    或虛構事實以陷害被告之理。況證人到庭具結作證，更係以
    刑事責任擔保其證言之真實性，自無須甘冒最高本刑7 年有
    期徒刑之偽證罪風險故為不實之證述。故證人前開證述內容
    ，經核尚無不可採信之處。
  2.按告訴人、證人之陳述有部分前後不符，或相互間有所歧異
    時，究竟何者為可採，法院仍得本其自由心證予以斟酌，非
    謂一有不符或矛盾，即認其全部均為不可採信，尤其關於行
    為動機、手段及結果等細節方面，告訴人之指陳，難免故予
    誇大，證人之證言，有時亦有予以渲染之可能，然其基本事
    實之陳述，若果與真實性無礙時，仍非不得予以採信（最高
    法院74年度台上字第1599號判例意旨參照）。經查：證人丁○○就證人乙○○於案發當時，下車與袁明煌交談後所處之
    位置、汽車後車廂之開、關情形及證人乙○○遭強盜之具體
    細節之證述與證人乙○○所述略有出入，然此無非係因當時
    證人丁○○所處位置與證人乙○○不同，觀察角度有異，對
    相關細節，難免無法清楚知悉，又其當時見被告己○○持有
    類似槍枝之物品，勢必造成情緒上之驚恐，更難期待其就被
    告己○○強盜證人乙○○財物之具體情事皆能清楚記憶；而
    證人乙○○就被告己○○下車當時汽車後車廂究係開或關，
    於偵、審中之證述亦前後不一，然人之記憶，隨著時間經過
    ，難免漸趨模糊，尤其對案發經過之細節更易，此乃一般人
    之記憶不可避免之自然缺陷。而證人2 人於本院審理中，係
    以證人身分接受檢察官、被告、辯護人之交互詰問，而就整
    個犯罪情節均詳予陳述釐清，且如上所述，渠等之所以到達
    案發現場，及到達後袁明煌先下車與乙○○交談，上車後再
    由己○○持槍下車取走乙○○所攜帶之240 萬元等基本事實
    之描述均相同，足認證人乙○○、丁○○證述之上開情節，
    並非虛構，自難以其上開相互間、先後稍有不符之陳述，即
    認渠等證述全然無可採信，並據為被告有利之認定。再證人
    乙○○既係於案發當時直接面對被告己○○之人，其就相關
    具體情節自當觀察較為清楚，證人復於本院審理時具結作證
    並經交互詰問，就當時案發情節已為清楚描述，故本院就上
    開證人相互間、先後略有出入部分之認定，以證人乙○○於
    本院審理時所為之證述為據。
  3.另證人甲○○於本院審理時亦就其所開設之台新銀行帳戶提
    供給乙○○使用乙情證述明確，並經證人乙○○提出甲○○
    台新國際商業銀行板南分行帳號00000000000000帳戶存摺影
    本1 份（見偵卷第20頁至第21頁）存卷可佐，堪認證人乙○○就其所攜帶金錢來源之證述應為真實。此外，復有星河汽
    車旅館休息住宿登記表1 紙（見警卷第67頁）、現場取證照
    片22張（見警卷第81頁至第86頁）、星河汽車旅館監視錄影
    器翻拍照片19張（見警卷第86頁至第91頁）在卷足資佐證。
    是證人乙○○於上開時、地遭袁明煌、被告己○○及另一名
    其不認識之人強盜財物之事實，應堪認定。
  (二)被告己○○、戊○○雖為上揭辯解，然查：
  1.被告己○○於本院審理時稱：戊○○積欠伊10萬元，而伊於
    96年10月2 日在屏東海豐一家電玩場找到戊○○要其還錢，
    戊○○當天無法還錢，欲找袁明煌保證其積欠伊之款項，伊
    等遂坐計程車至星河汽車旅館找袁明煌，之後袁明煌開車載
    伊等至跳傘場談借款事宜，再回戊○○在烏龍的家，伊與戊○○就此筆借款從10月2 日談論至10月3 日，事後戊○○於
    10 月9日返還被告己○○5 萬元云云（見本院卷第171 頁反
    面至第172 頁正面），而被告戊○○於警詢、偵訊及本院審
    理時就上揭被告己○○所陳述之情事，亦為相類似之陳述。
    惟被告己○○於先前檢察官偵訊時稱：96年10月3 日是跟戊○○一起去找袁明煌，因為袁明煌欠伊錢一直不跟伊聯絡，
    伊當天去星河汽車旅館找袁明煌是為了討回他欠伊的20萬元
    （見偵卷第5 頁、第28頁至第29頁）等語；另於本院延長羈
    押庭訊問時同稱：伊跟戊○○去星河汽車旅館問袁明煌何時
    清償欠伊的20萬元等語（見偵聲卷第15頁），被告己○○就
    其當日至星河汽車旅館找袁明煌之目的，先後所述不一，是
    否可信，已非無疑。又參以被告己○○於本院審理時亦稱：
    伊可以3 、5 天就給伊女朋友3 、5 萬，伊是開連鎖店賣蓮
    子湯，從潮州到臺中都有分店，伊是開賓士車，沒有欠卡債
    等語（見本院卷第173 頁反面），若真係如此，顯見其經濟
    能力甚佳，又何需為了區區10萬元之欠款，與被告戊○○周
    旋如此長之時間；被告己○○另稱：袁明煌亦有積欠伊款項
    ，但伊並不急著跟他要，戊○○伊急著跟他要，是他拖過一
    次又一次等語（見本院卷第174 頁正面），則又與其偵訊中
    所述袁明煌積欠其款項一直不與其聯絡等語不同，況袁明煌
    既已積欠被告己○○款項未還，又豈有可能再請其擔保他人
    積欠被告己○○之債務，如此情事，顯與常理有違，且依被
    告己○○上揭陳述，顯然急欲取回被告戊○○所積欠之債務
    ，若再由袁明煌擔保被告戊○○所積欠之債務，被告己○○
    仍無法達成取回戊○○所積欠款項之目的，故被告2 人所稱
    於案發當時，係為處理其2 人間之債務始一直在一起云云，
    即未可採。
  2.另被告2 人就渠等於案發當日之行蹤，前後所述亦不一。被
    告己○○於96年10月16日警詢時稱：96年10月2 日晚上和一
    位綽號「志仔」的男子開始找「阿猴」（即戊○○），在10
    月3 日凌晨找到，伊就問「阿猴」另一位綽號「弟仔」（即
    袁明煌）在哪裡，後來「阿猴」告訴我「弟仔」在星河汽車
    旅館，伊就跟「阿猴」坐一輛白色私家轎車去汽車旅館找「
    弟仔」，之後我就開「弟仔」的車子載他們兩個離開，先到
    跳傘場，再到東港、鹽埔跟烏龍等地找一位朋友，伊等3 個
    人都在一起，後來在東港大橋附近下車，原本要叫計程車，
    但後來遇到一位綽號「東仔」的朋友，就載我們到南州鄉的
    家中待了一晚，隔天才離去（見警卷第12頁至第14頁）；同
    日於檢察官偵訊時稱：當天伊跟「阿猴」（即戊○○）、「
    弟仔」（即袁明煌）談欠錢的事情，後來伊就開袁明煌的車
    去東港、鹽埔跟烏龍等地，一直到天黑，整天從早上8 、9
    點一直到傍晚伊等都在一起等語（見偵卷第6 頁）；又於96
    年10月17日於本院羈押庭訊問時亦稱：當天從早上8 、9 點
    至傍晚4 、5 時才跟袁明煌分手（見聲羈卷第4 頁反面）；
    復於96年12月11日本院延長羈押庭訊問時亦稱：袁明煌載伊
    跟戊○○去烏龍找朋友，直到當天下午4 、5 點伊跟戊○○
    才跟袁明煌分開（見偵聲卷第15頁）。則依被告己○○上開
    所述，其當日行程應為其與戊○○先至星河汽車旅館找袁明
    煌，再與袁明煌一同離開星河汽車旅館，先至跳傘場，再至
    東港、鹽埔及烏龍等地找朋友，直到下午4 、5 時才與袁明
    煌分手。查本件共犯袁明煌於96年12月5 日因逃避警方追捕
    發生車禍，嗣於同年月6 日下午3 時30分許死亡乙情，除據
    證人鄭錦龍於本院審理時證述明確外（見本院卷第178 頁至
    第179 頁正面），並有職務報告1 份（見偵卷第46頁至第47
    頁）、臺灣屏東地方法院檢察署相驗屍體證明書1 紙（見偵
    卷第48頁）及剪報資料1 紙（見偵卷第42頁）在卷可考。而
    被告戊○○事後於97年1 月10日到案時即陳稱：當天伊與己○○先到星河汽車旅館找袁明煌，3 人再一起到跳傘場，之
    後到伊住處，袁明煌再1 人駕車離去，之後約3 小時，袁明
    煌再返回伊住處，載伊跟己○○去東港橋下後即離去等語（
    見偵卷第104 頁至第105 頁）。被告己○○嗣即於本院審理
    時翻異前詞，其改稱略以：當天伊與戊○○先到星河汽車旅
    館找袁明煌，之後3 人一同到跳傘場，再到烏龍戊○○的家
    ，之後袁明煌說他有事要先出去，談到3 點多，袁明煌回來
    載伊等到東港橋下，袁明煌就走了等語（見本院卷第23頁反
    面至第24頁正面、第172 頁正面），竟與被告戊○○上開所
    述相雷同，是否有為脫罪始與被告戊○○所辯同一口徑、互
    相迎合，製造渠2 人於案發當日下午某段時間並未與袁明煌
    共處，刻意排除渠2 人當日與袁明煌一同強取證人乙○○財
    物之可能，而將之推給已死之袁明煌以卸責，亦非無疑。
  3.被告己○○雖聲請傳喚證人丙○○欲證明96年10月3 日搶案
    發生時，其行蹤為何，而證人丙○○於本院審理時則證稱：
    96年10月初的時候，己○○去找過伊，當天是哪一天，伊不
    太記得，那天中午12點多他打電話給伊，伊剛好要去安泰醫
    院，他說要帶戊○○去找伊，他問伊幾點回來，伊說不確定
    ，等伊回來再跟他聯絡，伊回到南州同安村的家約三點多，
    己○○他們2 人約那個時間就到伊家等語（見本院卷第179
    頁反面至第180 頁正面）。然被告己○○於本院審理時陳稱
    ：當天伊跟戊○○叫一台計程車，從潮州坐計程車去星河汽
    車旅館找袁明煌，找到袁明煌後，遇到房間時間到要退房，
    袁明煌有開車，就載伊等直接去光春跳傘場，後來袁明煌就
    開車載伊等到烏龍戊○○的家，之後袁明煌說他有事先離去
    ，伊等跟袁明煌說，要他再回來載伊等，伊等在那裡談到下
    午3 點多，袁明煌回來載伊等到東港橋下，伊等下車後，袁
    明煌就開車走了，當時是下午4 、5 點，伊就打電話給友人
    丙○○，丙○○在東港安泰醫院複診，無法過來載伊等，伊
    等就坐計程車在附近繞，後來丙○○打電話給伊，說他已經
    回家，伊等就直接坐車到丙○○的家云云（見本院卷第172
    頁正面至第174 頁正面），而被告戊○○就此部分於本院審
    理時亦為相類似之陳述（見本院卷第175 頁），則被告2 人
    皆稱於東港橋下與袁明煌分手之時間為下午4 、5 點許，之
    後方與證人丙○○聯絡，俟丙○○回家後再過去其南州住處
    ，與證人丙○○所述被告2 人於下午3 點多時便至其南州同
    安村乙節不符，故證人丙○○就被告2 人於當日下午3 時多
    許已至其住處之陳述，是否可信，容值懷疑。
  3.又被告己○○於96年10月15日經警搜索時扣得其所有行動電
    話2支，電話號碼分別為0000000000號、0000000000號，有
    屏東縣警察局扣押筆錄1份及扣押物品目錄表1紙在卷可考（
    見警卷第50頁至第51頁）；另證人乙○○亦提供被告己○○
    之電話為0000000000號，袁明煌之行動電話號碼為00000000
    00號。而被告己○○於本院審理時亦坦承本件案發後，證人
    乙○○的確有打電話聯絡他多次（見本院卷第172 頁反面）
    ，堪認證人乙○○所提供之上開0000000000號行動電話號碼
    亦為被告己○○所使用無訛。而被告戊○○所使用之行動電
    話號碼為0000000000號，此有警詢筆錄受詢問人年籍資料欄
    在卷可參（見偵卷第101 頁）。
  (1)被告己○○所使用之0000000000號行動電話號碼與袁明煌所
    使用之0000000000號行動電話號碼，於96年10月2 日晚間6
    時47分3 秒、6 時56分46秒、6 時57分11秒、7 時3 分32秒
    、7 時4 分24秒、7 時4 分24秒、7 時6 分59秒、11時40分
    6 秒、同年10月3 日凌晨0 時6 分50秒、0 時7 分29、0 時
    13分58秒、0 時18分57秒均有通聯紀錄，有卷附通聯紀錄暨
    基地台位置在卷可考，被告己○○與袁明煌於短暫時間內如
    此密切通聯，顯與其先前於檢察官偵訊中所稱袁明煌一直不
    與其聯絡乙情有違。
  (2)而案發當日，除被告己○○所使用之0000000000號行動電話
    號碼，僅於上午9 時36 分 許及晚間8 時13分許，各有1 次
    通聯紀錄，不足供判斷外，其餘3 支行動電話號碼相關通聯
    所使用之收、發話之基地台位置，均可用以判斷當日被告2
    人之行蹤，分述如下：
  被告己○○所持用之0000000000號行動電話，於案發當日下
    午，其收、發話基地台移動位置依序為屏東縣潮州鎮114 號
    5F（13時56分33秒至13時56分40秒、13時59分11秒至13時59
    分35秒）、屏東縣崁頂村洲子段698 地號（14時37分32秒）
    、屏東縣萬丹鄉○○村○○路221 號（14時38分3 秒）、屏
    東縣崁頂鄉○○村○○路3 之1 號3 樓（14時40分47秒至14
    時41分07秒）、屏東縣潮州鎮○○路132 號（14時16分47秒
    至14時46分58秒、15時40分22 秒 至15時41分21秒）、屏東
    縣潮州鎮○○路45號頂樓（15 時48 分22秒至15時48分37秒
    ）、屏東縣萬巒鄉○○村○○路10號（18時35分59秒至18時
    36分11秒）。被告己○○所持用之0000000000號行動電話，
    於案發當日下午，其收、發話基地台移動位置依序為屏東縣
    南州鄉○○段97地號（12時4 分29秒至12時5 分53秒）、屏
    東縣潮州鎮八爺里還龍四巷1 之45號3 樓頂（15時6 分7 秒
    至15時6 分17秒、15時47分8 秒）、屏東縣潮州鎮○○路15
    號11F 之7 屋頂（15時51分9 秒）、屏東縣南州鄉○○段97
    地號（16時09分1 秒）。被告戊○○所持用0000000000號行
    動電話，於案發當日下午，其收、發話基地台移動位置依序
    為屏東縣潮州鎮○○里○○路138 號5 樓頂樓（13時45分13
    秒）、屏東縣潮州鎮○○里○○街6 號7 樓屋頂（13時45分
    38秒）、屏東縣東港鎮○○路303 號（14時24分21秒）、屏
    東縣潮州鎮○○里○○路138 號5 樓頂樓（14時53分24秒至
    14時53分42秒）、屏東縣潮州鎮八爺里環龍四巷1 之45號3
    樓樓頂（15時6 分7 秒至15時6 分17分、15時7 分2 秒至15
    時7 分39秒）、屏東縣崁頂鄉○○村○○路37號4 樓（15時
    51分55秒）、屏東縣南州鄉○○段97地號（15時57分59秒至
    15時58分23秒）、屏東縣新埤鄉文化巷18-1號（16時4 分36
    秒）、屏東縣南州鄉○○段97地號（16時5 分4 秒、16時15
    分26秒至16時15分47秒、16時30分46秒至16時31分），有卷
    附通聯紀錄暨基地台位置在卷可佐。其中被告己○○所使用
    之0000000000號行動電話號碼與證人丙○○所使用之000000
    0000號行動電話號碼（見本院卷第181 頁正面），於當日下
    午3 時48分許尚有通聯紀錄，而該次通聯記錄被告己○○持
    用之上開行動電話號碼所使用基地台位置為屏東縣潮州鎮○○路45號頂樓，足認證人丙○○上揭於本院審理時就被告2
    人當日下午行蹤所為之證述，應非屬實，亦與被告2 人所稱
    渠等當時係在東港附近與證人丙○○聯絡乙情，顯不相符。
    再依被告2 人上開3 支行動電話號碼當日下午收、發話之基
    地台位置觀之，除戊○○所使用之0000000000號行動電話，
    於當日下午2 時多許曾短暫出現在東港之外，之後並未有如
    渠等所述，先出現在烏龍、鹽埔、東港等地之情形，故被告
    2 人上揭關於渠等與袁明煌一同離開星河汽車旅館後相關行
    程之交代，應非屬實，而不足採信。
  查於本件案發地點（南州鄉七塊村1 巷38號前產業道路，見
    警卷第83頁圖12）與證人丙○○位在屏東縣南州鄉○○村○○路31號之住處，使用被告己○○所有之0000000000號行動
    電話及被告戊○○所有之0000000000號行動電話收發話，皆
    係使用位在屏東縣南州鄉○○段97地號處之基地台，此有遠
    傳電信股份有限公司97年10月14日遠傳（企營）字第097110
    00607 號函在卷可按（見本院卷第258 頁至第259 頁），而
    被告己○○所有之0000000000號行動電話如前所述，於當日
    下午4 時09分1 秒許，曾使用此基地台收發話；而被告戊○○所有之0000000000號行動電話，於當日下午3 時57分59秒
    許起至16時31分許間，亦使用此基地台收發話，又如上所述
    ，證人丙○○就被告2 人於當日下午行蹤之證述既非可採，
    足認被告2 人確曾於證人乙○○所指其遭人強盜之時間出現
    於案發現場，亦徵證人乙○○與丁○○所證稱，當日渠等曾
    見到被告己○○乙情，應屬非虛。又被告己○○、戊○○既
    皆坦承案發當日渠2 人皆在一起，而依上開通聯記錄之基地
    台位置分析，被告戊○○亦出現在案發現場，則證人乙○○
    與丁○○所指開車搭載袁明煌與被告己○○之人，應係被告
    戊○○無訛。
  (3)據此，被告己○○、戊○○所為辯解，無非事後卸責之詞，
    均不足採信。
  (三)綜上所述，本件事證已斟明確，被告2 人犯行足堪認定，自
    應依法論科。
二、按所謂強暴，謂直接或間接對於人之身體施以暴力，壓制被
    害人之抗拒，或使被害人處於不能抗拒之狀態；所謂脅迫，
    係指以言詞或舉動（如持刀等是）威嚇要脅，以逼迫被害人
    就範而任其擺佈者而言（最高法院82年度臺上字第3842號、
    77年度台上字第3642號裁判要旨參照）。又刑法第321 條第
    1 項第4 款所稱「結夥三人」，係以結夥犯全體俱有責任能
    力及有犯意之人為構成要件；結夥三人以上犯罪，應以在場
    共同實施或在場參與分擔實施犯罪之人為限，不包括同謀共
    同正犯在內；結夥三人以上竊盜罪之各結夥人，應就全部犯
    罪結果負責任，自應援引刑法第28條之共犯規定辦理，最高
    法院30年上字第1240號、76年臺上字第7210號、51年臺上字
    第1816號著有判例。被告己○○、戊○○2人與袁明煌共同
    為自己不法之所有，由被告戊○○駕車搭載被告己○○與袁
    明煌，並誘引證人乙○○駕車至案發地點，先由袁明煌下車
    要證人乙○○稍後片刻後上車，再由被告己○○下車並持一
    支貌似手槍之物品，指向證人乙○○，詢問錢置於何處，致
    使乙○○不能抗拒，告知被告己○○錢之位置，被告己○○
    遂取走該裝錢之行李袋，並搭乘被告戊○○所駕駛自小客車
    逃逸，顯係以脅迫之手段，逼迫證人乙○○就範，而袁明煌
    與被告己○○、戊○○，就前開犯行之實行，俱有責任能力
    及犯意聯絡，同時在場實行強盜構成要件行為，符合結夥三
    人以上之加重條件。被告2人犯強盜罪，而有刑法第321條第
    1 項第4 款之情，既如上述，則核渠等所為，均係犯刑法第
    330 條第1 項之加重強盜罪。被告己○○、戊○○與袁明煌
    就本件加重強盜犯行，有犯意聯絡及行為分擔，應論以共同
    正犯。又被告戊○○曾有如事實欄第一部分所示之論罪科刑
    執行情形，有台灣高等法院被告前案紀錄表1 紙在卷可查，
    其受有期徒刑執行完畢後，5 年內再犯本件有期徒刑以上之
    罪，為累犯，應依刑法第47條第1 項加重其刑。爰審酌被告
    均係青壯之人，身體健全卻不思依憑己勞力賺取所需，竟與
    袁明煌共同欺凌弱小強取財物，且所得財物甚鉅，被告己○○更持類似槍枝之物品恫嚇被害人，造成其心理恐懼，犯罪
    情節較被告戊○○為重，其所為實不宜寬貸，且2 人事後又
    一再飾詞否認，難認有所悔意，犯後態度不佳，惟念渠等使
    用之手段尚非兇殘，亦未致被害人身體受有傷害等一切情狀
    ，分別量處如主文所示之刑。檢察官雖於起訴書內就被告己○○部分具體求刑有期徒刑9 年6 月，就被告戊○○部分具
    體求刑有期徒刑7 年6 月，惟本院認量處如主文之刑為適當
    ，檢察官之求刑尚屬過重，附此敘明。
三、檢察官起訴事實雖敘及被告己○○將強盜所得之部分現金50
    萬元交付給不知情之女友曾玉如，再由曾玉如存放在母親王
    美戀臺灣銀行潮州分行帳號000000000000號帳戶內，並於96
    年10月12日上午10時許，在屏東縣潮州鎮○○路「雙賓汽車
    商行」，以155 萬元代價向潘義竹購買車號3288-HP 號自小
    客車1 輛等情，並舉證人王美戀警詢及偵查中之證述、證人
    曾玉如警詢中之證述、證人潘義竹警詢時之證述、證人王美
    戀臺灣銀行潮州分行帳號00000000000 號帳戶存摺交易往來
    明細查詢表1 份、車號3288-HP 號自小客車之汽車委賣合約
    書1 份等證據為其依據，惟本院審酌後認尚無從以上開證據
    即可認定被告己○○購車所用之金錢確係其強盜證人乙○○
    而來，然此部分之事實縱無法認定，亦無礙於本院認定被告
    己○○上開與戊○○、袁明煌結夥3 人強盜之事實。又檢察
    官起訴事實另敘及被告己○○持兇器仿貝瑞塔改造手槍1 支
    ，強盜證人乙○○財物，因認另構成刑法第321 條第1 項第
    3 款、第330 條第1 項之攜帶兇器加重強盜罪，惟起訴書犯
    罪事實所指之改造手槍並未扣案，本院無從認定其外貌、形
    狀及款式，又證人乙○○於本院審理時稱：己○○所拿的槍
    四角形，黑色，有一點掉漆等語（見本院卷第148 頁反面）
    ；證人丁○○於本院審理時稱：那隻槍的顏色是黑色等語（
    見本院卷第153 頁反面），證人2 人僅知悉被告己○○所持
    用貌似手槍之物品外觀為黑色，然究係為真槍或假槍，實無
    從判斷，又被告己○○既未持該物品攻擊證人2 人，亦無從
    確定該物品之材質為何，自無法認定該物品是否為足使他人
    之生命、身體產生危險之兇器，故就此部分，公訴意旨容有
    誤會，併予敘明。
據上論斷，應依刑事訴訟法第299 條第1 項前段，刑法第28條、
第321 條第1 項第4 款、第330 條第1 項、第47條第1 項，判決
如主文。
本案經檢察官李侑姿到庭執行職務
中    華    民    國    98    年    1     月    20    日
                  刑事第五庭  審判長法  官  石家禎
                                    法  官  林家聖
                                    法  官  程士傑
以上正本證明與原本無異。
如不服本判決應於收受判決後10日內向本院提出上訴書狀，並應
敘述具體理由；其未敘述上訴理由者，應於上訴期間屆滿後20日
內向本院補提理由書（均須按他造當事人之人數附繕本）「切勿
逕送上級法院」。
中    華    民    國    98    年    1     月    20    日
                                    書記官  孫秀桃
附錄論罪科刑法條：
刑法第330 條第1 項
犯強盜罪而有第 321 條第 1 項各款情形之一者，處 7 年以上有
期徒刑。


司法院資訊處製作；財團法人民間司法改革基金會備份。
